【裁判字號】    90,訴,204
【裁判日期】    900508
【裁判案由】    違反電信法
【裁判全文】
臺灣高雄地方法院刑事判決                            九十年度訴字第二四號
    公  訴  人  臺灣高雄地方法院檢察署檢察官
    被      告  甲○○
右列被告因違反電信法案件，經檢察官提起公訴（八十九年度偵字第二五八七號）
，本院判決如左：
    主  文
甲○○連續以詐術得財產上之不法利益，處拘役貳拾日，如易科罰金，以參佰元折算
壹日。
    事  實
一、甲○○於民國八十九年二月間，在台南縣鹽水鎮某中日超商打工時，因偶然之機
    會自某客戶口中，得知中華電信股份有限公司（以下簡稱中華電信公司）000
    0000000號「隨身碼」之密碼為一二三四五六（原申請租用戶為乙○○，
    上開「隨身碼」號碼，以下簡稱「系爭隨身碼」），竟基於意圖為自己不法利益
    之概括犯意，自同年二月初起至同年二月底止，在台南縣、市及高雄縣、市等處
    ，多次利用該隨身碼撥打0000000000號、0000000000號等
    電話予其友人，致使中華電信公司陷於錯誤，誤認甲○○為系爭隨身碼之合法使
    用人而予以撥接，而連續獲得免費使用該隨身碼通訊之財產上不法利益，共計約
    新台幣（下同）八千餘元。嗣因乙○○接獲帳單後發現有異，向交通部電信總局
    提出檢舉，始循線查獲上情。
二、案經交通部電信總局函送臺灣高雄地方法院檢察署檢察官偵查起訴。
    理  由
一、訊據被告甲○○固不否認有於右揭時地利用他人申請之隨身碼與密碼撥打電話給
    自己友人之事實，惟矢口否認涉有詐欺犯行，辯稱：是一位我不認識的超商客人
    ，看我在講大哥大，就跟我說系爭隨身碼、密碼可免費使用一個月，超過一個月
    才要繳錢，我當時以為是大哥大公司的促銷活動，不知道這是犯法的云云。經查
    ，右揭事實核與被害人乙○○於警訊時所指述之情節均大致相符，並有系爭「0
    000000000號隨身碼被撥通聯紀錄」一份附卷可稽。另依目前行動電
    話或隨身碼等通訊市場上廠商間之激烈競爭，各家廠商若有促銷活動，無不利用
    各種廣告、媒體等行銷管道大作廣告、宣傳，惟尚無聽聞有廠商推出免費撥打行
    動電話或隨身碼之情形，況依被告所供承係由素不相識之超商客人，將系爭隨身
    碼之號碼、密碼均抄在紙上交給伊，隨後該客人即離開而未收錢之情節，亦核與
    常情不符，本院自難遽信為真。綜上所述，被告所辯不足採信，本案事證已臻明
    確，被告犯行堪以認定。
二、按被告使用他人所申請之「隨身碼」號號及密碼，撥打該號碼而使中華電信股份
    有限公司陷於錯誤，允其使用他人「隨身碼」及密碼，而得有免於支出撥接費用
    之利益，故核其所為，係犯刑法第三百三十九條第二項、第一項之詐欺得利罪。
    被告先後多次犯行，時間緊接、方法相同、觸犯構成要件相同之罪名，顯係基於
    概括犯意為之，為連續犯，應以一罪論，並加重其刑。公訴人認被告上開犯行，
    係違反電信法第五十六條第一項之意圖為自己不法之利益，盜用他人電信設備通
    信罪，而與刑法詐欺得利罪間依法條競合之特別法優於普通法原則，應從電信法
    第五十六條第一項之罪處斷云云，惟按，電信法第五十六條第一項規定：「意圖
    為自己或第三人不法之利益，以有線、無線或其他電磁方式，盜接或盜用他人電
    信設備通信…」，係指以有線、無線或其他電磁方式盜接或知他人製造、變造電
    信器材或為前開盜接而為盜用者而言，此觀同法第六十條，對於犯第五十六條之
    罪者，其電信器材，不問屬於犯人與否均應沒收之規定自明，此有台灣高等法院
    八十七年度上訴字第二五七０號判決一份在卷可資參酌，從而，被告既係自不詳
    姓名年籍之客人處得知系爭隨身碼號碼及密碼後加以使用，系爭隨身碼並無遭人
    盜拷之情，則被告之本案犯行實與一般盜撥他人電話使用之情形無異，而與前述
    電信法第五十六條第一項之規範情節有間，亦與電信法係為保障通訊安全之立法
    目的有別，是以本案被告所為，自應僅構成刑法第三百三十九條第二項之詐欺得
    利罪，前開公訴意旨容有未洽，惟其起訴被告盜用他人隨身碼號碼及密碼撥打他
    人電話，獲取免於支付撥打費用之社會基本事實同一，本院自應併予審究，並依
    法變更其起訴法條。爰審酌被告於犯罪後雖未坦承犯行，然念其前無犯罪前科，
    品行尚佳，為貪圖小利而為本件犯行，犯罪之手段、目的、所生危害，且已與被
    害人乙○○達成和解，並將盜打金額賠償予中華電信公司，有和解書一紙、中華
    電信公司鳳山營運處之繳費收據二紙均在卷可憑等一切情狀，量處如主文所示之
    刑，並諭知易科罰金之折算標準。
三、又被告於行為後，刑法第四十一條業於九十年一月十日修正公布施行，並於同年
    月十二日生效，依修正前之刑法第四十一條規定：「犯最重本刑為三年以下有期
    徒刑以下之刑之罪，而受六個月以下有期徒刑或拘役之宣告，因身體、教育、職
    業或家庭之關係，執行顯有困難者，得以一元以上三元以下折算罰金」，惟修正
    後之刑法第四十一條第一項規定「犯最重本刑為五年以下有期徒刑以下之刑之罪
    ，而受六個月以下有期徒刑或拘役之宣告，因身體、教育、職業或家庭之關係或
    其他正當理由，執行顯有困難者，得以一元以上三元以下，易科罰金。但確因不
    執行所宣告之刑，難收矯正或難以維持法秩序者，不在此限」。比較上開新舊法
    ，修正後之刑法第四十一條第一項就得宣告易科罰金之範圍較修正前之舊法為廣
    ，是依刑法第二條第一項前段規定，自應適用裁判時較有利於被告之法律即修正
    後之刑法第四十一條第一項規定，宣告易科罰金之折算標準。
據上論斷，應依刑事訴訟法第二百九十九條第一項前段，第三百條，刑法第二條第一
項前段，第五十六條，第三百三十九條第二項、第一項，第四十一條第一項，罰金罰
鍰提高標準條例第一條前段、第二條，判決如主文。
本案經檢察官郭武義到庭執行職務。
中      華      民      國      九十      年      五    月      八      日
                                  臺灣高雄地方法院刑事第六庭
                                      法  官  周  玉  群
右正本證明與原本無異。
如不服本判決，應於判決送達後十日內，向本院提出上訴狀。
                                      書記官  黃  英  彥
中      華      民      國      九十      年      五    月      九      日
附錄本判決論罪科刑適用法條
刑法第三百三十九條：
意圖為自己或第三人不法之所有，以詐術使人將本人或第三人之物交付者，處五年以
下有期徒刑、拘役或科或併科一千元以下罰金。
以前項方法得財產上不法之利益或使第三人得之者亦同。
前二項之未遂犯罰之。


司法院資訊處製作；財團法人民間司法改革基金會備份。
